臺灣高等法院臺中分院刑事判決　　　　　　　　 九十一年度上訴字第四四號
　　上　訴　人　臺灣台中地方法院檢察署檢察官
　　被　　　告　丁○○
　　指定辯護人　本院公設辯護人　乙○○
右上訴人因違反槍砲彈藥刀械管制條例案件，不服臺灣台中地方法院九十年度重訴字
第一二三八號中華民國九十一年二月六日第一審判決（起訴案號：臺灣台中地方法院
檢察署八十九年度偵字第九二一號），提起上訴，本院判決如左：
      主  文
原判決撤銷。
丁○○連續幫助未經許可製造子彈，處有期徒刑參年。附表所列之物均沒收。
      事  實
一、丁○○有麻醉藥品管理條例、肅清煙毒條例等前科，明知黃晏清（公訴人誤繕為
    黃清晏，業已於民國 (下同 )八十二年一月二十一日死亡，並經檢察官另案為不
    起訴處分確定）及己○○（業經判決確定）欲尋找地點改造手槍及子彈，竟基於
    概括之犯意，自八十一年十一月底起，至八十二年一月十八日止，連續提供其坐
    落臺中市西屯區水堀頭五七九號土地上之建物及附表編號八之工具，幫助黃晏清
    及己○○未經許可製造其他可發射子彈具有殺傷力之槍枝及可供擊發具有殺傷力
    之子彈 (槍枝約七支、子彈數十發 )，嗣於八十二年一月二十一日晚間九時許，
    在上址為警查扣改造完成之附表編號一、三之槍枝、子彈及編號二、四至八之其
    餘改造未完成之槍彈及製造材料、工具。又於八十二年三月二十六日在台北市○
    ○路四一五號前，扣得己○○持有上開改造完成之編號九之仿半自動手槍外型改
    造之手槍一支及編號十之土造子彈十七顆。再於八十二年十一月十七日清晨在台
    北市○○街己○○租住處查扣前開編號十一之改造四五手槍二支、編號十二之土
    製子彈十三發 (鑑定拆解一發)。
二、案經台灣台中地方法院檢察署檢察官自動檢舉偵查起訴。
      理  由
一、訊據被告丁○○雖矢口否認犯罪，辯稱：坐落臺中市西屯區水堀頭五七九號土地
    上之建物是我的工寮，我在那裡修機車，平常未上鎖，是黃晏清、己○○自己過
    去，工具是他們自己拿來用的，並未告訴我在那裡改造槍枝，工具是修機車用的
    ，我先被查獲，己○○後來才被抓到，他要報復才這樣說，被查扣之物品是黃晏
    清、己○○他們帶去的云云，惟查被告於警訊時供稱：我知道己○○在我家改造
    手槍，改造工具是我的 (詳二五五三號偵查卷第十六頁 )，於偵查中供述：槍是
    黃晏清、己○○在我住處後面改造的 (詳二五五三號偵查卷第四十八、四十九頁
    )，於原審調查時供承：槍是己○○在我房子內製造的  (詳原審卷第十八頁 )，
    次查證人己○○未經許可製造其他可發射子彈具有殺傷力之槍枝及子彈罪部分業
    經台灣台中地方法院以八十四年度訴緝字第二五三號判決確定，據己○○於該案
    審理中證述：「（扣案槍彈是否你改造的？）是的，在丁○○家中改造的，在案
    發前一、二個月改造的，約八十一年十二月時候，地點在台中市西屯區水崛頭五
    七九號土地上房屋內。（有和黃晏清一起改造？）有的，以及丁○○。」，「（
    改造槍彈是與黃晏清、丁○○三人共同改造？）是的，但不是供犯罪用的。」；
    「（工具是何人的？）丁○○」「 (何時改造？ )案發前一個月，八十一年十一
    月的時候，手槍四把是一支一支改造，改造完成是八十二年一月十八日」。「（
    改造槍彈丁○○有參與？）是的，他有參與。（丁○○警訊中供述工具是他的，
    但未參與改造，實在？）不實在」等語 (詳八十四年度訴緝字第二五三號卷第一
    ○九、一三○、一四五頁 )，嗣證人己○○於本案原審九十一年一月九日調查時
    證述：「丁○○知道我們在那裡改造槍枝，．．這些改造好的槍早已轉出去了，
    ．．起訴書附表的槍彈是當天從溪州帶過去的，這些槍彈被告並不知情，他也沒
    有參與這批的製造，這次說的才是實在等語」，於九十一年一月二十三日審理時
    證稱：「（問：當日何時到現場？ )八十二年一月二十一日下午到現場的，幾點
    鐘我忘記了，我有出去一下，到傍晚七點多再回去」；「 (問：現場的裝槍彈的
    塑膠皮包、手提包是何人帶去的？（提示）有放子彈的包包是我槍戰時，拿去屋
    頂上放，包包裡面還有一張戊○○的身分證，槍跟改造子彈都是我帶過去的，黃
    晏清是帶藥過去，準備賣給丙○○」；「（問：這些扣案槍、子彈在何處改造？
    ）在彰化溪州」；「（問：在槍戰地點有否改造完成的槍、子彈？）在現場都是
    改造成半成品而已，改造時間都在八十一年十一、十二月間」；「（問：當天被
    警查獲的東西，有否在八十一年十一月、十二月改造的半成品？）沒有。這些半
    成品下落我在上次開庭有交待了，有些記不清楚」；「（問：槍戰時，被告有否
    在場？）沒有，他是幫警察開前門，讓警察衝進來，當時後門已經被踹開了，有
    警察從後門進來了」「 (問：被告有無參與改造槍、彈？沒有，但他知道我們在
    該處改造槍、彈，改造槍彈的地方就是他的住處，他睡在該住處另一個房間」等
    語，於本院囑託台灣花蓮地方法院訊問時證稱：八十一年十一月底至八十二年一
    月十八日先後製造多少槍彈我已忘記，八十二年三月二十六日及十一月十七日在
    台北市被查獲之槍彈都是在這段時間製造的，本件扣案槍彈丁○○未參與改造，
    在台中地院作證時所言實在等語 (詳本院卷第七十九、八十頁 )，證人己○○先
    後所述不一，本院審酌被告若參與改造，何以未持有槍枝、子彈，亦未聞自其手
    中有轉出槍彈之情事 (依臺灣臺中地方法院檢察署八十二年度相字第一二三號卷
    內所附之現場照片，顯示扣案如起訴書附表所示之物品 (改造工具除外 )部分係
    放置在女用皮包（內藏一把槍）或塑膠手提袋（內藏子彈）及背包（內藏放槍套
    ）內，部分則係散落在天花板上（大量之子彈與彈殼），部分槍枝明顯係槍戰後
    由天花板上掉落（死者黃晏清所持之槍枝與在陳吉智房間化粧台上之槍枝），改
    造工具則係置放在木櫃內及木櫃四週（該處之工具數量頗多），與己○○所述現
    場裝槍彈的塑膠皮包、手提包是由其所帶去的相符），被告己○○所述被告未參
    與改造槍彈尚堪採信，另證人嗣後被查獲槍枝、子彈，並稱該等槍彈均係在右開
    時地改造完成，且若證人己○○在他處有改造處所，又何須攜帶扣案槍、彈 (含
    半成品 )等物至被告住處，堪認證人己○○於右開時地不僅改造扣案之槍、彈，
    尚改造附表編號九、十、十一、十二之其他可發射子彈具殺傷力之槍枝及子彈，
    所述扣案之槍彈係在溪州改造，在被告住處僅改造成半成品等語係事後護被告
    之詞，不足採信，再查被告既睡於上述證人改造槍彈處之建物，證人己○○在該
    處改造槍彈數量頗多，時間亦不短，且使用被告所有之工具，被告豈會不知情，
    苟被告無幫助之意圖，何以未制止，此外並有附表所列之物扣案可資佐證，附表
    編號一、三、九、十之槍彈經鑑定結果，認編號一之四支槍枝是西德製８ｍｍ模
    型槍、槍身係金屬材質、槍管均已換裝另行加工車造之鋼管槍管，認均具殺傷力
    ，編號三之子彈二十八顆，均為土造子彈，以金屬彈殼裝填底火、火藥、金屬彈
    頭而成、構造功能完整、可供槍枝發射使用，認具殺傷力，編號九之槍枝係仿半
    自動手槍外型製造，為金屬材質，以打擊底火為動力，機械性能良好，認具殺傷
    力，編號十之子彈十七顆，認均係土製子彈，已裝填金屬彈頭、火藥、底火，認
    具殺傷力，編號十一之改造四五手槍及土製子彈 (經拆解一顆 )亦均有殺傷力，
    有內政部警政署刑事警察局八十二年二月十五日刑鑑字第三三八八二號鑑驗通知
    書、八十二年四月七日刑鑑字第四○五○一號鑑驗通知書及台北地方法院八十二
    年度訴字第三一一六號判決書在卷可稽，事證已臻明確，被告所辯顯係脫卸之詞
    不足採信，其犯行應堪認定。
二、按被告行為後槍砲彈藥刀械管制條例業於八十六年十一月二十四日修正公布，其
    中第十條規定未經許可擅自改造模型槍，處無期徒刑或五年以上有期徒刑，併科
    新台幣一千萬元以下罰金 (九十年十一月十四再修正公布就條文修正為未經許可
    製造、．．．具有殺傷力之改造模型槍 )，第十一條規定未經許可製造第四條第
    一款所稱其他可發射金屬或子彈具有殺傷力之各式槍砲者，處五年以上有期徒刑
    ，併科新台幣一千萬元以下罰金 (八十九年七月五日再修正公布，就條文第四條
    第一款修正為第四條第一項第一款 )，第十二條規定未經許可製造、販賣、運輸
    子彈者，處一年以上七年以下有期徒刑，併科新台幣伍佰萬元以下罰金，比較修
    正前後之法律，以修正前之法律對被告有利，依刑法第二條第一項但書應適用有
    利於被告之修正前槍砲彈藥刀械管制條例處斷，己○○嗣後雖曾持製造之槍彈犯
    案，然無證據證明其於製造之初即意圖供犯罪使用，核被告所為係犯修正前槍砲
    彈藥刀械管制條例第十條第一項之幫助未經許可製造可發射子彈具有殺傷力之槍
    枝及第十一條第一項之幫助未經許可製造子彈罪，公訴人認被告與黃晏清、己○
    ○間有犯意聯絡，為共同正犯，尚有未洽，被告先後連續提供場所及工具供己○
    ○等製造槍、彈，所為時間緊接，犯構成要件相同之罪，顯係基於概括犯意，為
    連續犯，依刑法第五十六條規定各以一罪論，並加重其刑，公訴人就附表編號九
    、十、十一、十二槍彈漏未敘及，因此部分與起訴部分之槍彈係先後連續製造，
    本院自得併予審理，又被告同時幫助己○○等製造槍枝及子彈，一行為同時犯上
    開二罪名，為想像競合犯，依刑法第五十五前段規定，從一重之修正前槍砲彈藥
    刀械管制條例第十一條第一項之幫助未經許可製造子彈罪處斷，再被告係幫助犯
    ，依刑法第三十條第二項規定減輕其刑，原審未予詳細勾稽，遽為被告無罪之諭
    知，尚有未洽，上訴人即檢察官以原審判決無罪不當為由上訴有理由，應由本院
    將其撤銷改判，爰審酌被告提供場所、工具供己○○等製造槍、彈，時間達一個
    多月，製造之槍彈甚多，對社會秩安危害甚大、及其犯罪後之態度等一切情狀，
    量處如主文第二項所示之刑，附表編號一、三、九、十、十一、十二所示之槍枝
    、子彈係違禁物，編號二、四至七之槍彈半成品及製造材料係己○○、黃晏清所
    有供製造槍彈之物 (編號二、四係槍彈半成品 )，編號八之工具係被告所有供己
    ○○等製造槍彈使用之工具，分別依刑法第三十八條第一項第一款、第二款規定
    宣告沒收。
三、據上論斷，應依刑事訴訟法第三百六十九條第一項前段、第三百六十四條、第二
    百九十九條第一項前段、修正前槍砲彈藥刀械管制條例第十條第一項、第十一條
    第一項、刑法第二條第一項但書、第十一條前段、第五十六條、第五十五條、第
    三十條第二項、第三十八條第一項第一、二款，判決如主文。
本案經檢察官甲○○到庭執行職務。
中      華      民      國      九十一  年      七      月      二十三  日
                                臺灣高等法院臺中分院刑事第九庭
                                      審判長法  官  陳  筱  珮
                                            法  官  吳  重  政
                                            法  官  康  應  龍
右正本證明與原本無異。
如不服本判決應於收受送達後十日內向本院提出上訴書狀，其未敘述上訴之理由者並
得於提起上訴後十日內向本院補提理由書（均須按他造當事人之人數附繕本）。
                                            書記官  黃  薰  慧
中      華      民      國      九十一  年      七      月      二十五  日
                                                                        Ａ
附      表    ：
編號：  物  品  名  稱                數    量
一、    改造西德製八ｍｍ模型手槍      四支
二、    改造手槍半成品                二支
三、    土造子彈                      二十八顆
四、    改造子彈半成品                十六顆
五、    彈殼（未改造）                三十六顆
六、    黑色火藥                      一包
七、    撞針                       八十支
八、    改造工具一箱                  （含電鑽三支、磨砂機二台、電鑽頭
                                        七支、游標尺一支）
九、  仿半自動手槍外型改造之手槍      一支
十、  土造子彈                        十七顆
十一、改造四五手槍                    二支、
十二、土製子彈                        十二顆
